【裁判字號】    91,重訴,13
【裁判日期】    920731
【裁判案由】    違反槍砲彈藥刀械管制條例
【裁判全文】
臺灣新竹地方法院刑事判決                          九十一年度重訴字第一三號
    公  訴  人  臺灣新竹地方法院檢察署檢察官
    被      告  丙○○
    指定辯護人  本院公設辯護人  林建和
右列被告因違反槍砲彈藥刀械管制條例案件，經檢察官提起公訴（九十一年度偵字第
四七五三號）及移
    主  文
丙○○未經許可，持有爆裂物，累犯，處有期徒刑年，併科罰金新臺幣肆萬元，罰
金如易服勞役，以新臺幣玖佰元即銀元佰元折算壹日。
扣案之具破壞性與殺傷力之土製爆裂物壹枚沒收。
    事  實
一、丙○○曾因違反槍砲彈藥刀械管制條例案件，經臺灣苗栗地方法院以八十七年度
    訴字第四二０號判處有期徒刑二年確定，於民國九十年十月十日執行完畢，猶不
    知悔改，於民國九十一年八月六日晚上十時至同年月七日凌晨一時內之某時，在
    新竹縣北埔鄉秀蘭山某不詳地址之小木屋內，見真實姓名年籍不詳、化名「甲○○」之成年男子持有具破壞性與殺傷力之土製爆裂物，因好奇向「甲○○」索討
    ，經「甲○○」同意贈與並交付一枚土製爆裂物後，丙○○即未經許可而持有之
    ，且將之置放在斯時所騎乘之車號ＳＭＷ－四八０號機車置物箱內，於同年八月
    七日凌晨一時許攜回返抵新竹縣北埔鄉○○村○○街二十五號住處，再將上開土
    製爆裂物一枚藏放在上址二樓己之房間內。嗣於同年八月十二日二十二時許，因
    丙○○與其母乙○○發生爭執，且乙○○發現家中竟有上開爆裂物，遂主動報警
    ，經警於同日二十二時二十分許，在上址搜索查獲，並扣得土製爆裂物一枚。
二、案經新竹縣警察局竹東分局報告台灣新竹地方法院檢察署檢察官偵查起訴及移送
    併辦，
    理  由
一、訊據被告丙○○對於右開事實已於本院訊問時坦承不諱，並有扣案之土製爆裂物
    一枚可資佐證。而扣案之土製爆裂物經送內政部警政署刑事警察局鑑定結果，該
    土製爆裂物高二二點五公分、直徑四公分、重三百三十公克，以塑膠水管為容器
    ，再以黑色膠帶纏住，外露一條長十公分爆引，經點燃後發生爆炸，蒐集爆炸後
    之殘餘物計有鐵釘一百四十支及碎片等，碎片經檢出碳粉、鎂粉、鋁粉、硫磺、
    氯酸鉀等成分，認係該枚爆裂物內含煙火類火藥爆炸所造成，認具破壞性與殺傷
    力，為槍砲彈藥刀械管制條例所列管之爆裂物，有該局九十一年九月二十五日出
    具之刑偵五字第０九一０二六一一五六號鑑驗通知書乙紙在卷可憑。再者，被告
    供稱其收受扣案之土製爆裂物後，置放在斯時所騎乘之車號ＳＭＷ－四八０號機
    車置物箱內，查該機車之置物箱長三六公分、寬二九公分，業經本院委請新竹縣
    警察局竹東分局實際測量屬實，有該局九十二年二月十八日九十二東警刑字第０
    ０六三九七號函暨所附測量照片在卷可憑，職是，被告供稱其將扣案之土製爆裂
    物置放在前述機車置物箱內攜回返家，客觀上確有可能。綜上各情，本件事證明
    確，被告犯行洵堪認定。
二、核被告丙○○所為，係犯槍砲彈藥刀械管制條例第七條第四項之未經許可持有彈
    藥罪。公訴意旨雖認被告係犯槍砲彈藥刀械管制條例第七條第一項之未經許可製
    造爆裂物罪，然被告製造爆裂物部分無法證明（理由詳後所述），而製造後必有
    持有行為，且起訴書亦明確載明被告將扣案之土製爆裂物藏置於上址住處房間內
    ，是被告未經許可持有爆裂物部分業經公訴人起訴無訛，起訴之犯罪基本事實仍
    屬同一，爰變更起訴法條而予審判。又核被告前因違反槍砲彈藥刀械管制條例案
    件，經臺灣苗栗地方法院以八十七年度訴字第四二０號判處有期徒刑二年確定，
    於九十年十月十日執行完畢，其於五年以內再犯本件有期徒刑以上之罪，為累犯
    ，依刑法第四十七條規定加重其刑。第查，被告前雖有違反槍砲彈藥刀械管制條
    例之前科紀錄，惟本件係因一時好奇致罹刑章，且持有時間甚短，僅單純持有而
    未用於其他不法犯行，並未造成他人生命、身體或社會安全之重大危害，在客觀
    上足以引起一般同情，是被告犯罪之情狀顯有可憫恕之處，如科以最低刑度仍嫌
    過重，爰依刑法第五十九條規定酌量減輕其刑。上開加重減輕事由，依法先加再
    減之。審酌被告素行不佳，犯罪動機則因好奇，持有爆裂物之時間甚為短暫，犯
    罪所生之損害尚非巨大，學歷僅國中肄業，智識程度難謂良好與犯後態度等一切
    情狀，量處如主文所示之刑，就罰金部分併諭知易服勞役之折算標準。
三、扣案之具破壞性與殺傷力之土製爆裂物一枚，為違禁物，應依刑法第三十八條第
    一項第一款宣告沒收。至於另扣案之爆裂物半成品一支、塑膠管四支、裝有電鑽
    、鑽頭、銼刀、尖嘴鉗、熱熔膠、小砂輪等物之工具盒一個（見九十一年度保管
    字第一四一五號扣押物品清單），其中爆裂物半成品一支經本院當庭勘驗結果，
    僅係長十九點五公分、外纏黑色膠帶之塑膠管，其內並無他物，其餘扣案物亦查
    無任何火藥、炸藥、雷管、制式導火索等爆裂物之主要組成零件，且均無從認與
    本件被告犯罪有關，爰均不併予宣告沒收，附此敘明。
四、公訴意旨雖認扣案之土製爆裂物係被告於九十一年八月十日晚上八時許，在上開
    住處所製造，並以被告於警訊與偵查中之自白、證人即其母乙○○之證詞作為主
    要論據，然查：
（一）被告經警訊問如何製造爆裂物時答稱：「是先取爆竹內之火藥粉，再將火藥粉
      倒入已切好大小之塑膠管內，再接上引線就完成一個成品，是聽朋友說製造的
      過程，自己再嘗試製作」（見九十一年度偵字第四七五三號卷第七頁）；被告
      於偵查中對於公訴人詢問為何要製作爆裂物、何時開始製作，則係簡要答稱：
      「我聽朋友說，可以用來炸魚。幾天前（製作）」，並未就製作過程詳述（見
      九十一年度偵字第四七五三號卷第三四頁）。依據被告於警訊、偵查中所述，
      爆裂物之成分僅有火藥填充於水管內，加上引線外別無他物，惟如前揭內政部
      警政署刑事警察局鑑驗通知書所載，扣案之土製爆裂物經引爆鑑驗後，發現尚
      有鐵釘一百四十支，顯然與被告所述製作爆裂物之過程、製作所用之內容物不
      符。按被告既願自白犯行，殊無再予匿飾之必要，若係被告親手製造，被告自
      白時當無可能忽略將一百四十支鐵釘親手放入塑膠水管之過程而未予敘述，是
      以，被告於警訊、偵查中之自白，已與卷存之物證不符，真實性實堪質疑。
（二）本件雖係證人乙○○主動報警查獲，但證人乙○○於警訊中業已陳稱並不知悉
      被告何時製造爆裂物，亦完全未提及其見聞被告製造爆裂物之經過，僅泛稱被
      告因吸毒與配偶吵架，心情不好才製造爆裂物（見九十一年度偵字第四七五三
      號卷第八頁反面、第九頁）。經本院訊問後，證人乙○○明確表示並未看到被
      告製造爆裂物（見本院九十一年十二月十三日訊問筆錄）。從而，證人乙○○
      之證詞雖可佐證被告持有爆裂物之事實，但並不足以證明扣案之土製爆裂物係
      被告所製造。
（三）本件經警查獲時雖一併扣得爆裂物半成品一支、塑膠管四支、裝有電鑽、鑽頭
      、銼刀、尖嘴鉗、熱熔膠、小砂輪等物之工具盒一個（見九十一年度保管字第
  一四一五號扣押物品清單）。但爆裂物半成品一支經本院當庭勘驗結果，僅係
      長十九點五公分、外纏黑色膠帶之塑膠管，其內並無他物，遑論有鐵釘在內，
      而工具盒內經本院當庭勘驗，亦無任何鐵釘，倘扣案之土製爆裂物確係被告製
      造，則爆裂物半成品內或被告之處所中，應可搜出相同之原料，準此，益徵被
      告上揭自白與事實不符。
（四）綜上所述，實難徒憑被告與物證不符之自白，以及證人乙○○根本未親身見聞
      之證詞，遽認被告犯有槍砲彈藥刀械管制條例第七條第一項之未經許可製造爆
      裂物罪。此外，復查無其他積極證據足證被告確有公訴意旨所指之犯行，被告
      此部分所涉犯罪即屬不能證明，但因此部分與前開被告有罪部分屬實質上一罪
      關係，就此爰不另為被告無罪之諭知。
五、公訴人以臺灣新竹地方法院檢察署九十二年度偵字第三一四號案件移送本院併案
    審理意旨略以：被告丙○○未經許可，製造改造四五手槍半成品一支、子彈半成
    品四顆、槍管固定器半成品、固定彈匣器、槍枝卡隼等物，核其所為係犯槍砲彈
    藥刀械管制條例第十一條、第十二條、第十三條罪嫌，認與本件具有裁判上一罪
    之關係等語。然訊之被告堅詞否認有此部分犯行。經查：
（一）本件公訴人起訴之罪名係槍砲彈藥刀械管制條例第七條第一項之未經許可製造
      爆裂物罪，經本院變更起訴法條後則為同條例第七條第四項之未經許可持有彈
      藥罪，均如前述。查此揭罪名與移送併案所指被告另涉犯同條例第十一條第一
      項未經許可製造其他可發射子彈之各式槍炮罪、第十二條第一項未經許可製造
      子彈罪、第十三條第一項未經許可製造槍砲彈藥之主要組成零件罪間，罪名不
      同，法條有異，顯然無從成立連續犯之裁判上一罪之關係。其次，未經許可製
      造爆裂物或未經許可持有爆裂物之行為，亦顯與未經許可製造其他可發射子彈
      之各式槍砲、子彈、槍砲彈藥主要組成零件等行為之態樣有別，製造方法、所
      用工具均大不相同，殊無成立想像競合犯之可能，且其間亦難認有何方法、目
      的之關係，是移送併案意旨認為「與本件具有裁判上一罪之關係」，實嫌速斷
      。
（二）移送併辦所指之扣案物，即：改造四五手槍半成品一支、子彈半成品四顆、槍
      管固定器半成品、固定彈匣器、槍枝卡隼等物，經本院送內政部警政署刑事警
      察局鑑定結果：疑似改造四五手槍半成品一支認係玩具槍金屬槍身及滑套（
      不具槍機），除滑套上之槍機遭去除外，餘未發現有其他改造之情形；疑似
      子彈半成品四顆認均係玩具金屬空彈殼，除其中一顆前端具明顯刮磨之痕跡外
      ，餘未發現有其他之改造情形；疑似槍管固定器一個，認係長約五公分、寬
      約二點五公分之金屬物；疑似槍枝固定彈匣器一個，認係玩具槍枝用之滑蓋
      扣，未發現有改造之情形；疑似槍枝卡隼一個，認係玩具槍之滑套阻片，未
      發現有改造之情形；疑似槍管半成品二支，就其外型研判，認分係長約九公
      分及十三公分之土造金屬槍管半成品；其餘之疑似彈簧插稍、疑似彈匣，均
      認未發現有改造之情形，另疑似工業用子彈一百一十顆，認均不具殺傷力；此
      有內政部警政署刑事警察局九十二年六月十一日出具之刑鑑字第０九二００五
      四八二七號函暨鑑驗照片在卷可查。從而，移送併辦所指之扣案物，絕大部分
      均無改造之情形，堪可確定，公訴人認被告就併辦部分涉犯槍砲彈藥刀械管制
      條例第十一條、第十二條之罪，實乏物證足資證明。
（三）綜上，雖移送併辦所指之扣案物中確有土造金屬槍管半成品二支，但查無積極
      證據可供佐證係被告所製造，且縱令係被告所為，此與被告前開所犯未經許可
      持有彈藥罪間，亦無何裁判上一罪關係可言，既非本件起訴效力範圍所及，本
      院自無從併予審理，移送併辦部分自應檢還由檢察官另行處理。
據上論結，應依刑事訴訟法第二百九十九條第一項前段、第三百條，槍砲彈藥刀械管
制條例第七條第四項，刑法第十一條前段、第四十七條、第五十九條、第三十八條第
一項第一款、第四十二條第二項，罰金罰鍰提高標準條例第二條，現行法規所定貨幣
單位折算新臺幣條例第二條，判決如主文。
本案經檢察官鍾曉亞到庭執行職務。
中      華      民      國    九十二    年      七      月    三十一    日
                                     台灣新竹地方法院刑事第一庭
                                         法  官  李珮瑜
右正本證明與原本無異。
如不服本判決，應於判決送達後十日內向本院提出上訴狀（應附繕本），上訴於臺灣
高等法院。
                                         書記官  龔紀亞
中      華      民      國    九十二    年      七      月    三十一    日
槍砲彈藥刀械管制條例第七條：
未經許可，製造、販賣或運輸火砲、肩射武器、機關槍、衝鋒槍、卡柄槍、自動步槍
、普通步槍、馬槍、手槍或各類砲彈、炸彈、爆裂物者，處死刑、無期徒刑或七年以
上有期徒刑；處徒刑者，併科新台幣三千萬元以下罰金。
未經許可，轉讓、出租或出借前項所列槍砲、彈藥者，處無期徒刑或五年以上有期徒
刑，併科新台幣一千萬元以下罰金。
意圖供自己或他人犯罪之用，而犯前二項之罪者，處死刑或無期徒刑；處徒刑者，併
科新台幣五千萬元以下罰金。
未經許可，持有、寄藏或意圖販賣而陳列第一項所列槍砲、彈藥者，處五年以上有期
徒刑，併科新台幣一千萬元以下罰金。
第一項至第三項之未遂犯罰之。


司法院資訊處製作；財團法人民間司法改革基金會備份。
